【裁判字號】    97,交聲,670
【裁判日期】    970926
【裁判案由】    違反道路交通管理處罰條例聲明異議
【裁判全文】
臺灣士林地方法院交通事件裁定         97年度交聲字第670號
原處分機關  臺北市交通事件裁決所
異  議  人
即受處分人  甲○○
上列異議人即受處分人因違反道路交通管理處罰條例案件，對於
臺北市交通事件裁決所民國97年6 月10日所為處分（原處分案號
：北市裁二字第裁22-Z00000000號）聲明異議，本院裁定如下：
    主  文
異議駁回。
    理  由
一、按汽車行駛高速公路，不得在路肩上行駛，或利用路肩超越
    前車或倒車；次按汽車行駛於高速公路、快速公路或設站管
    制之道路，不遵使用限制、禁止、行車管制及管理事項之管
    制規則而有未依規定使用路肩者，處汽車駕駛人新臺幣3,00
    0 元以上6,000 元以下罰鍰，並記違規點數1 點，高速公路
    及快速公路交通管制規則第9 條第1 項第2 款、道路交通管
    理處罰條例第33條第1 項第9 款、同條例第63條第1 項第1
    款分別定有明文。
二、原處分意旨略以：異議人即受處分人甲○○（原處分裁決書
    誤載受處分人之身分證字號為Ｚ000000000號，應予更正如上
    ）駕駛車牌號碼Q8-8826 號自用小客車，於民國97年3 月18
    日上午7 時25分許，行經國道1 號南下10.2公里處（原處分
    裁決書誤載為國道1 號南下11.2公里），為國道公路警察局
    第一警察隊員警逕行舉發「利用外側路肩超車行駛」，因認
    受處分人有「行駛高速公路違規使用路肩」之違規，依道路
    交通管理處罰條例33條第1 項第9 款規定，裁處罰鍰新臺幣
    （下同）4,000 元，並依同條例第63條第1 項第1 款規定記
    違規點數1 點。
三、異議意旨略以：受處分人於上揭時間行駛於國道1 號南下之
    汐止小直線路段，當時車流量大，所有車輛擠在一起，該路
    段為一線道，但寬度可容納2 部車，一邊左轉往民權大橋、
    另一邊右轉往舊宗路，車輛會自動分成兩線，伊車速很快，
    一直行駛於正常車道內，並未行駛路肩，並非看到員警後才
    切入正常車道，該路段並未標示「禁行路肩」，表示路肩可
    供行駛，員警既未拍攝其行駛路肩之照片，原處分顯屬疏誤
    ，應予撤銷云云。
四、經查，證人即舉發本件違規之員警乙○○證稱：伊在國道1
    號南下汐止交流道入口執行交通勤務，取締自汐止交流道進
    入及行駛於汐止小直線之車輛，當時汐止小直線車輛很多，
    車速均緩慢，伊看到受處分人行駛路肩，車速明顯比其他車
    輛快很多，受處分人於距離員警取締地點約100 公尺處看到
    警車，就切入正常車道；該路段雖未標示「禁行路肩」，但
    高速公路之路肩除有特別標示開放才可行駛，否則依法本即
    不得行駛路肩；汐止小直線為單線車道，車道寬度不可能容
    納2 車並行，本件受處分人行駛路肩之路段應係國道1 號南
    下10.1至10.2公里處，員警取締之位置在國道1 號南下10.2
    至10.3公里處等語（本院卷第18頁、第43至45頁），而受處
    分人自承：其每日均須行駛汐止小直線上班，該路段僅有1
    線道，車流量大，車輛均擠在一起，其車速為時速50至60公
    里，經核與證人乙○○上揭證稱「該路段車輛很多，受處分
    人行駛路肩，故車速明顯比其他車輛快」等情相符，並有現
    場圖1 紙、現場照片2 幀附卷可稽（本院卷第22、46頁），
    堪認證人乙○○上揭證述屬實。受處分人雖以前詞置辯，惟
    員警取締位置距離受處分人行駛路肩路段僅約100 公尺，業
    據證人乙○○上開證述明確，依當時時間為早晨、視線清晰
    ，員警應無誤認受處分人行駛路肩之可能；且證人、受處分
    人均稱上開時間該路段車流量大，該路段又僅為1 線道，車
    道旁尚設有固定水泥護欄，有現場照片1 幀可稽（本院卷第
    46頁上方照片），該車道顯然不可能、依法亦不得同時容納
    2 車於該單車道併行，而受處分人車速竟可達時速50至60公
    里，顯見受處分人確係因道路壅塞，為超越前車而行駛路肩
    。受處分人另辯稱本件舉發並無照片佐證云云，惟按道路交
    通管理處罰條例科處行政罰事件，依據公法爭議之舉證責任
    分配法則，固應先由行政機關就其業已履踐相關正當法律程
    序，以及人民應受處罰之客觀違反法令行為，負證明之責，
    受處分人就行政機關已為相當證明之前開事項，若主張欠缺
    主觀歸責條件或為其他抗辯，亦須就其所辯提出反證。惟行
    政機關對於前開應為舉證事項，並非不得以執行查察取締勤
    務人員，依據調查人證之程序，使就親歷事實提供不可替代
    之證明方法。受處分人就該證人所述見聞經過之真實性倘有
    質疑，除依法定交互詢問程序加以檢驗外，亦不得僅因證人
    之個人身分、地位或與當事人之關係而謂其不得作證，或憑
    己意指為必須代以其他特定之證據方法，此在證人業已具結
    願依偽證罰則擔保證言可信之場合，尤屬當然。本件既經證
    人即承辦員警乙○○上揭證述明確，受處分人復無法就該承
    辦員警之舉發可能錯誤，提出相關證據以供調查，則承辦警
    員乙○○基於維護交通秩序、公眾安全職責所為之舉發，自
    應受合法、正確之推定；且一般警員執行交通勤務，依法並
    未要求就違規事項必須錄影或拍照存證，本件違規情形既經
    證人於本院調查時具結擔保其供述之真實性，自不得僅以未
    拍照存證，即認受處分人無行駛路肩之違規事實。又本件原
    舉發通知單、原處分裁決書雖均誤載違規地點為「國道1 號
    南下11.2里」，惟受處分人於本院調查時並不否認於上開時
    間行駛於該路段之事實，且受處分人提出據以答辯之現場照
    片所示「國道1 號南下10.9公里、11.8公里」與實際違規地
    點「國道1 號南下10.2公里」均為汐止小直線之同線路段，
    本件違規地點既據承辦員警於證述時更正如上，對受處分人
    違規之認定並無影響，附此敘明。
五、綜上述，受處分人所辯，均無足採。本件違規事實明確，堪
    以認定。原處分機關依道路交通管理處罰條例第33條第1 項
    第9 款之規定，裁處受處分人罰鍰4,000 元，並依同條例第
    63條第1 項第1 款規定，記違規點數1 點，並無不當。本件
    異議為無理由，應予駁回。
據上論斷，應依道路交通案件處理辦法第19條，裁定如主文。
中    華    民    國    97    年    9     月    26    日
                    交通法庭法  官  陳美彤
以上正本證明與原本無異
如不服本裁定應於送達後5日內向本院提出抗告狀
                            書記官  賴麗容
中    華    民    國    97    年    9     月    26    日


司法院資訊處製作；財團法人民間司法改革基金會備份。
